【裁判字號】    97,易,1859
【裁判日期】    971128
【裁判案由】    贓物
【裁判全文】
臺灣板橋地方法院刑事判決              97年度易字第1859號
公  訴  人  臺灣板橋地方法院檢察署檢察官
被      告  乙○○
                    （現另案於臺灣臺北監獄臺北分監執行）
上列被告因贓物案件，經檢察官提起公訴（97年度偵字第15336
號），本院判決如下：
    主  文
乙○○收受贓物，累犯，處有期徒刑肆月，如易科罰金，以新台
幣壹仟元折算壹日。
    事  實
一、乙○○前因施用毒品案件，經本院於民國93年8 月23日以93
    年度簡字第3766號判處有期徒刑4 月，再經本院管轄之第二
    審合議庭於94年1 月6 日以93年度簡上字第611 號判決駁回
    上訴確定；復因竊盜案件，經本院於93年8 月10日以93年度
    易字第407 號判處有期徒刑8 月，再經臺灣高等法院於94年
    1 月11日以93年度上易字第1748號撤銷原判決，改判有期徒
    刑1 年確定。上開二罪經臺灣高等法院以94年度聲字第404
    號裁定定其應執行刑為有期徒刑1 年2 月確定。又因轉讓毒
    品案件，經本院於94年11月30日以94年度訴字第2247號判處
    有期徒刑7 月，並於94年12月29日確定；再因施用毒品案件
    ，經本院於94年12月29日以94年度簡字第5936號判處有期徒
    刑5 月，並於95年1 月20日確定。上開二罪經本院以95年度
    聲字第860 號裁定定其應執行刑為有期徒刑11月確定。嗣經
    入監接續執行上開各有期徒刑後，於96年2 月21日執行完畢
    。
二、詎乙○○猶不知悔改，其主觀上業已預見姓名年籍均不詳之
    某人所交付之車號CD-3481 號自小客車，可能係侵害他人財
    產法益所取得之來路不明之贓物（按：該車車主為丁○○，
    其於96年9 月17日晚上9 時許將該車停放於臺北縣中和市○○路75巷2 之1 號前，其後於翌日即同年月18日下午某時發
    現該車遭竊），若予以收受，將可能收受贓物，其既已預見
    如此，仍於96年9 月17日晚上9 時許至同年月20日晚上7 時
    37分許間之某時，在不詳地點，收受該自小客車，而容任收
    受贓物結果之可能發生。嗣於96年9 月20日晚上7 時37分許
    ，警方在臺北縣中和市○○街210 巷尋獲上開自小客車，經
    採集車內菸灰缸中所遺留之3 支菸蒂送驗，發現與乙○○唾
    液之DNA-STR 型別相符，因而查獲上情。
三、案經丁○○訴由臺北縣政府警察局中和分局報告臺灣板橋地
    方法院檢察署檢察官偵查起訴。
    理  由
壹、證據能力方面：
    按「被告以外之人於審判外之言詞或書面陳述，除法律有規
    定者外，不得作為證據」，刑事訴訟法第159 條第1 項定有
    明文，此即學理上所稱「傳聞證據排除法則」。依上開法律
    規定，傳聞證據原則上固無證據能力，但如法律別有規定者
    ，即例外認有證據能力。又被告以外之人於審判外之陳述，
    雖不符同法第159 條之1 至第159 條之4 之規定，但經當事
    人於審判程序同意作為證據，法院審酌該言詞陳述或書面陳
    述作成時之情況，認為適當者，亦得為證據，此則據同法第
    159 條之5 第1 項規定甚明。鑒於採用傳聞證據排除法則之
    重要理由之一，係因傳聞證據未經當事人之反詰問予以覈實
    ，若當事人願放棄對原供述人之反對詰問時，原則上即可承
    認該傳聞證據之證據能力，而揆諸我國刑事訴訟法第159 條
    之5 之立法理由，除參照前述傳聞證據排除法則之基本法理
    外，亦參考日本刑事訴訟法第326 條之立法例，查日本刑事
    審判實務之運作，有關檢察官及被告均同意作為證據之傳聞
    書面材料或陳述，可直接援引該國刑事訴訟法第326 條作為
    傳聞例外之法律依據，僅在檢察官與被告不同意之情況下，
    乃須根據其他傳聞例外規定俾以斟酌該等書面材料或陳述是
    否具有證據能力，在當事人間無爭執之案件中，傳聞證據基
    本上均可依據前引規定提出於法院使用。職是之故，我國刑
    事訴訟法第159 條之5 之適用應可作同上之解釋。經查，本
    判決後開所引用之被告乙○○以外之人於審判外之陳述（包
    含書面陳述），固均屬傳聞證據，惟被告及公訴檢察官就前
    揭審判外陳述之證據能力，先後於本院準備程序及審判期日
    中均表示同意上開證據資料有證據能力，本院審酌上開證據
    資料製作時之情況，尚查無違法不當及證明力明顯過低之瑕
    疵，亦認為以之作為證據應屬適當，故揆諸前開法律規定與
    說明，爰逕依刑事訴訟法第159 條之5 第1 項規定，認前揭
    證據資料均例外有證據能力。
貳、實體方面：
  一、認定事實部分：
      訊據被告乙○○對於前揭自小客車上經警採集到其所吸用
      之菸蒂之事實，固坦承不諱，惟仍矢口否認有何收受贓物
      之犯行，辯稱：車上會有我的菸蒂，是因為我朋友甲○○
      、「阿國」有一天駕駛該車到我家找我，我下去跟他們談
      事情，並且在車上有抽1 支或2 支香菸，我不知道那台車
      子是偷來的，我是在不知情的情況下坐上那台車的云云。
      經查：
    (一)前揭自小客車為告訴人丁○○所有，於前揭時地遭竊及其
      後經警方尋獲之事實，業經告訴人於警詢中陳明在卷，並
      有失車唯讀案件基本資料1 份在卷可稽。又警方尋獲該車
      後，採集該車菸灰缸內所遺留之菸蒂3 支送驗，發現與被
      告唾液之DNA-STR 型別相符乙節，亦有刑事案件證物採驗
      紀錄表、證物清單及內政部警政署刑事警察局97年4 月24
      日刑醫字第0970060522號鑑驗書1 份附卷為憑，均堪認屬
      為真。
    (二)前揭自小客車菸灰缸內既遺留有被告所吸用之菸蒂3 支，
      業如前述，顯見被告當時應在該車車內停留相當時間，且
      車內菸灰缸一般之位置係在車前座，則其所坐之位置即較
      有可能係在車前座。是依此研判，被告自有駕駛該車之合
      理可能。又被告雖以前詞置辯，並聲請傳喚證人甲○○為
      證。惟查，證人甲○○於本院審理時雖證稱其確有駕車前
      往被告住處，之後被告則有上車交談之事云云，然前揭自
      小客車遭竊迄至尋獲之時間均係在96年9 月間，且被告辯
      稱該證人駕車前來之時間是在晚上，但該證人竟證稱其係
      於96年11、12月間下午5 、6 點駕車前往被告住處，渠等
      二人所述會面時間顯然出入甚鉅；又被告辯稱其當時上車
      後係坐在該車後座，並將菸蒂丟在後面，然該證人則證稱
      被告上車後係坐在副駕駛座，並將菸蒂丟在菸灰缸內，亦
      明顯歧異。則被告所辯及證人甲○○所述渠等二人會面乙
      事可否採信，已甚屬有疑。再者，證人甲○○雖證稱：前
      揭車輛是我向「小陳」所借，「小陳」後來在電話中跟我
      說該車是贓車，我與被告會面結束回去之後，就擦拭掉該
      車方向盤上之指紋，並將該車停在臺北縣中和市○○路之
      網咖旁邊云云。惟依證人甲○○所述，其因得知該車係屬
      贓車後，即擦拭掉該車方向盤上之指紋，足見其尚知湮滅
      相關證據，以免檢警日後之追查。但其既知擦拭掉該車方
      向盤上之指紋以防檢警追查，何以其竟疏未將該車菸灰缸
      內顯而易見之菸蒂（按：該證人於本院審理中亦證稱其在
      車內亦有抽菸留下菸蒂）亦一併清除，此明顯不合常情，
      益徵證人甲○○所為證述難以遽認屬實。況被告於本院準
      備程序中先係辯稱：我進去上開車內跟甲○○他們談事情
      ，我在車上與他們講以前的事情云云；嗣於本院審理時則
      又供稱：因為甲○○他們拿錢來還我，我跟他們講幾句話
      而已，我當天有和他們聊到這陣子在做何事之類的事情云
      云，可知其對於當時何以要上車與甲○○他們會面，雙方
      會面所交談之大致內容為何，前後所述亦容有不一，更見
      被告所辯：前揭車輛是甲○○駕駛前來，其僅係上車與甲○○見面，並因而在車上抽菸而留下菸蒂乙情，要非屬實
      。由上以觀，可知固然不能執被告在前揭車輛內遺留有菸
      蒂乙事，即遽認竊取前揭車輛之人即係被告。但稽之被告
      對於該車之來源交代不明，且有意隱瞞該車之真正來源，
      以避免檢警之進一步追查而對其本身有所不利，足認被告
      至少亦確有收受使用該車無疑；再固然無法遽認被告必屬
      明知該車係屬贓車或明知其來路不明，但衡情其若果屬完
      全不知或無從預見，其又何須隱瞞上情，足徵或不能認定
      其主觀上具有明知之直接故意，但至少亦應具有不確定之
      故意甚明。
    (三)綜上所述，足見被告應有收受贓物之事實，而其前揭所辯
      復無足取，是以本件事證已臻明確，被告之犯行應堪認定
      。
  二、論罪科刑部分：
    (一)核被告所為，係犯刑法第349 條第1 項之收受贓物罪。被
      告前有犯罪事實欄所載之論罪科刑及執行完畢之紀錄，此
      有臺灣高等法院被告前案紀錄表1 份在卷可按，其受有期
      徒刑執行完畢，於5 年以內故意再犯本件最重本刑為有期
      徒刑以上之罪，為累犯，應依刑法第47條第1 項規定，加
      重其刑。
    (二)本院審酌被告本應依循正軌賺取財物，如係他人所提供之
      財物，亦應在其來源係屬合法之情況下，方可收受，惟被
      告不思此為，既已預見前揭自小客車來路不明，竟仍收受
      ，損及告訴人之權益，其所為自有不該，嗣於犯後仍矢口
      否認犯行，飾詞圖卸其責，其所為當應受有相當程度之刑
      事非難；惟另考量被告收受前揭自小客車未久，即遭警尋
      獲該車而查獲上情，被告所造成之損害應有所減輕，兼衡
      其之犯罪動機、手法及智識程度非高等一切情狀，酌情量
      處如主文所示之刑，並諭知易科罰金之折算標準，以資懲
      儆。
據上論斷，應依刑事訴訟法第299 條第1 項前段，刑法第349 條
第1 項、第47條第1 項、第41條第1 項前段，刑法施行法第1 條
之1 第1 項、第2 項前段，判決如主文。
本案經檢察官丙○○到庭執行職務。
中    華    民    國    97    年    11    月    28    日
                  刑事第八庭    法  官  陳信旗
上列正本證明與原本無異。
如不服本判決，應於判決送達後10日內敘明上訴理由，向本院提
出上訴狀 (應附繕本) ，上訴於臺灣高等法院。其未敘述上訴理
由者，應於上訴期間屆滿後20日內向本院補提理由書「切勿逕送
上級法院」。
                                書記官  陳昭綾
中    華    民    國    97    年    11    月    30    日
附錄本案論罪科刑法條全文：
刑法第349 條
    收受贓物者，處3 年以下有期徒刑、拘役或5 百元以下罰金
    。
    搬運、寄藏、故買贓物或為牙保者，處5 年以下有期徒刑、
    拘役或科或併科1 千元以下罰金。
    因贓物變得之財物，以贓物論。


司法院資訊處製作；財團法人民間司法改革基金會備份。
